【裁判字號】    92,簡,447
【裁判日期】    921211
【裁判案由】    廢棄物清理法
【裁判全文】
臺北高等行政法院判決                              九十二年度簡字第四四七號
    原      告  甲○○
    被      告  臺北市政府環境保護局
    代  表  人  陳永仁（局長）
右當事人間因廢棄物清理法事件，原告不服台北市政府中華民國九十二年五月二十一
日府訴字第○九二○五一八一五○○號訴願決定，提起行政訴訟。本院判決如左：
    主  文
原告之訴駁回。
訴訟費用由原告負擔。
    事  實
緣原告在台北市○○區○○街六十巷十六號牆上張貼租屋廣告，經被告所屬衛生稽查
人員於民國（下同）九十一年六月十八日十六時十分稽查發現，認該廣告污染定著物
，除當場拍照，並依所載電話號碼「00000000」查得係原告所承裝使用，乃
以九十一年七月十六日北市環萬罰字第Ｘ三四一三六五號違反廢棄物清理法案件舉發
通知書予以舉發。原告不服，分別於九十一年七月二十四日及八月八日向被告陳情，
案經被告所屬衛生稽查大隊查明上開舉發通知書所載行為發生地點誤植為台北市○○
區○○街五十八號牆上，乃以九十一年九月二十四日北市環稽貳字第○九一六○八九
三四○○號函知原告將依規定重新改告發，嗣以九十一年十月十七日北市環萬罰字第
Ｘ三四七六九四號違反廢棄物清理法案件舉發通知書，更正行為發生地點後另行告發
。原告仍不服，於九十一年十月二十四日向被告陳情，案經被告所屬衛生稽查大隊以
九十一年十一月七日北市環稽字第○九一六一二五五○○○號函復原告本案告發並無
不當，並以原告違反廢棄物清理法第二十七條第十款規定，依同法第五十條第三款規
定，以九十一年十一月七日廢字第Ｊ00000000號處分書，處原告新台幣（下
同）一千二百元罰鍰。原告再度向被告陳情，經被告所屬衛生稽查大隊以九十一年十
二月十日北市環稽字第○九一六一三八三九○○號函復原告略以，本件認事用法並無
不當，原舉發通知書仍予維持，請按時繳納罰鍰等語。原告猶未甘服，提起訴願，遭
決定駁回，遂向本院提起行政訴訟。茲摘敘兩造訴辯意旨如次：
甲、原告起訴意旨略謂：
一、原告於九十一年六月底接獲被告之舉發通知書，該通知書上行為發現地點記載為
    台北市○○區○○街五十八號，惟該處並無張貼任何廣告，經原告提出陳情後，
    地點變更為梧州街六十巷十六號，惟原告亦未曾於該處張貼廣告，且被告所拍攝
    照片無法辨識，不足為證。原告多次提出陳情，惟因官官相護，致原告精神狀況
    不佳，長期於台大醫院精神科求診，倘未獲救濟，以死表明清白。況台北市○○
    街、廣州街之夜市路旁擺設攤位，未見取締，而原告遭人誣賴致被裁罰，實難令
    人甘服。
二、請撤銷訴願決定及原處分。
乙、被告答辯意旨略謂：
一、按「本法所稱指定清除地區，謂執行機關基於環境衛生需要，所公告指定之清除
    地區。」、「本法所稱執行機關，為直轄市政府環境保護局、縣（市）環境保護
    局及鄉（鎮、市）公所。」、「在指定清除地區內嚴禁有下列行為：十、張貼或
    噴漆廣告污染定著物。十一、其他經主管機關公告之污染環境行為。」、「有下
    列情形之一者，處新臺幣一千二百元以上六千元以下罰鍰。．．三、為第二十七
    條各款行為之一。」、「本法所定行政罰，由執行機關處罰之．．」廢棄物清理
    法第三條、第五條第一項、第二十七條第十款、第五十條第三款及第六十三條分
    別定有明文。
二、次按「本辦法所稱廣告物，其種類如下：一、張貼廣告：指張掛、黏貼、粉刷、
    噴漆之各種告示、傳單、海報等廣告。」、「張貼廣告除有關公職人員選舉宣傳
    或公定宣導另有規定者，從其規定外，應於政府核准之廣告張貼處所張貼。」、
    「張貼廣告違反第八條或第十條之規定，而符廢棄物清理法處罰規定之要件者，
    依該法處罰之。」、「直轄市、縣（市）政府得依本辦法規定，訂定各類廣告物
    管理規定。」廣告物管理辦法第三條第一款、第十條、第二十一條及第二十四條
    分別定有明文。
三、再按「主旨：公告污染環境行為及其罰則．．公告事項：一、自九十一年一月一
    日起本市指定清除地區內，凡未經廣告物主管機關許可，嚴禁有左列污染環境行
    為，違者將依廢棄物清理法第五十條規定處罰．．將廣告物懸（繫）掛、釘釘或
    夾附於電桿、號（標）誌桿、樑柱、樹木、電器箱、公共電話、電話亭、牆籬、
    欄杆、橋樑或其他定著物上。．．二、本公告所稱廣告物，係指各種旗幟、布條
    、帆布、傳單、海報、紙張、指示標誌或其他材質之廣告。」台北市政府九十年
    十二月二十六日府環三字第九○一四三○四八○○號公告在案。
四、被告所屬萬華區清潔隊執勤人員於九十一年六月十八日十六時十分在台北市○○
    區○○街六十巷十六號牆上，發現任意張貼之租屋廣告，污染定著物，廣告內容
    記載：「租套房近捷運  電視、冰箱、洗衣機、冷氣．．俱全  屋新、陽台寬大
    、光線佳  ○九一八—三四二—000  00000000  00000000
      0五○○元」，乃當場拍照取證。嗣被告所屬萬華區清潔隊執勤人員於九十一
    年六月二十六日十五時四十五分依上開廣告所刊聯絡電話「00000000」
    進行查證，由原告接聽，經其表示套房有三間，一戶房客因有人養狗而搬離，另
    一戶原本即未出租，租金六千五百元，現兩戶皆出租，已無房屋可供出租。被告
    所屬衛生稽查大隊並查明上開聯絡電話「00000000」及「000000
    00」均為原告所有，乃認原告出租房屋而任意張貼商業性廣告，以九十一年七
    月十六日北市環萬罰字第Ｘ三四一三六五號違反廢棄物清理法案件舉發通知書予
    以舉發。
五、惟上開舉發通知書所載行為發現地點誤植為「台北市○○區○○街五十八號牆上
    」，經原告提出陳情，被告遂以九十一年十月十七日北市環萬罰字第Ｘ三四七六
    九四號違反廢棄物清理法案件舉發通知書，更正行為發現地點為「台北市○○區
    ○○街六十巷十六號牆上」另行告發，此有照片二幀、被告所屬萬華區清潔隊九
    十一年六月二十六日違反廢棄物清理法規（廣告物）查證紀錄表、被告所屬衛生
    稽查大隊小廣告違規相關資料、九十二年七月二十六日第八二八一號、九十一年
    八月八日第○八九三四號、九十一年十月二十四日第一二五五○號、九十一年十
    二月二十四日第一五五八○號陳情訴願案件簽辦單影本可稽。是被告以原告違反
    廢棄物清理法第二十七條第十款規定，依同法第五十條第三款規定，以九十一年
    十一月七日廢字第Ｊ00000000號處分書，處原告一千二百元罰鍰，並無
    違誤。
六、原告於訴願程序自陳有張貼廣告於佈告欄等語，是原告自承確有張貼廣告物行為
    ，僅稱於佈告欄上張貼，非於被告所屬衛生稽查大隊查獲地點云云，惟並未說明
    其張貼於何處佈告欄，亦未舉出具體可採之證據以實其說。原告另稱其張貼於佈
    告欄上之廣告遭被告所屬衛生稽查人員撕除，將撕下之廣告亂貼並拍照存證云云
    ，惟原告於九十一年七月二十四日向被告所屬衛生稽查大隊陳情時，主張係仇家
    報復，故意張貼導致其違法，而原告九十一年八月八日陳情書主張係一長年租屋
    同業故意栽贓，將其租屋廣告撕下張貼他處，迨九十一年十月二十四日原告第三
    次陳情時，復主張被告所屬稽查人員移花接木、含血噴人云云，是綜觀原告訴願
    之主張，顯屬前後矛盾，亦未見原告提出具體可採之證據，故其所稱純屬個人臆
    測之詞。
七、原告稱被告所屬衛生稽查大隊變更行為發現地點，且所拍攝照片無法辨識云云，
    惟參照被告之二幀採證照片，顯示牆面上有兩張廣告物，其一係原告張貼之租屋
    廣告，該照片清晰，並非無法辨識。另依被告所屬衛生稽查大隊九十一年八月八
    日第○八九三四號陳情訴願案件簽辦單所附簡圖，原告張貼廣告物地點係於台北
    市○○區○○街六十巷十六號牆面上，接近梧州街六十巷轉角口，被告先將行為
    發現地點誤植為台北市○○區○○街五十八號牆面上，嗣更正行為發現地點後，
    另行告發裁處，並無不合。
八、請駁回原告之訴，訴訟費用由原告負擔。
    理  由
一、按「在指定清除地區內嚴禁有下列行為：．．十、張貼或噴漆廣告污染定著物。
    ．．」、「有下列情形之一者，處新臺幣一千二百元以上六千元以下罰鍰。經限
    期改善，屆期仍未完成改善者，按日連續處罰：．．三、為第二十七條各款行為
    之一。」為行為時廢棄物清理法第二十七條第十款及第五十條第三款所規定。
二、查被告所屬衛生稽查人員於九十一年六月十八日十六時十分稽查發現，在台北市
    萬華區○○街六十巷十六號牆上張貼有租屋廣告，該租屋廣告上載：「租套房近
    捷運  電視、冰箱、洗衣機、冷氣．．俱全  屋新、陽台寬大、光線佳  ○九一
    八—三四二—000  00000000  00000000  0五○○元」，
    有該租屋廣告及現場拍攝照片附原處分卷及訴願卷可稽，自堪信為真實。且原告
    對於電話號碼「00000000」之電話為其所承裝使用，及擁有房子出租等
    事實，並不爭執，有原告起訴狀載其電話號碼「00000000」，及原告於
    訴願書中自承房子出租等情可按。被告依廣告所載電話號碼「00000000
    」、「00000000」循線查知為原告所承裝使用，並於九十一年六月二十
    六日十五時四十五分，依廣告所載聯絡電話「00000000」進行查證，經
    原告接聽電話表示「套房共有三間，這次因房客為了有人養狗之關係，搬了一戶
    ，另一戶原本沒租出去，現在兩戶皆已出租，租金六千五百元，已無房屋可租了
    」等語，復有被告所屬清潔隊九十一年六月二十六日違反廢棄物清理法規（廣告
    物）查證紀錄表影本在卷可佐。從而，被告予以告發處罰，洵屬有據。
三、原告起訴主張其未於處分書所載地點張貼廣告，而係遭人誣陷，且被告所攝照片
    無法辨識云云。經查，被告所攝二幀採證照片，顯示牆面上有兩張廣告物，其一
    乃原告張貼之租屋廣告，照片清晰，並非無法辨識，且系爭廣告之目的在於出租
    房屋，並以原告之電話為聯絡方法，衡諸常情，該廣告必為原告或原告允諾使用
    電話之人所張貼，否則無以達成出租房屋之廣告目的，原告既未能舉證張貼系爭
    廣告之實際行為人，空言指摘遭人誣陷，自難憑採。
四、綜上所述，本件原告違規事證明確，被告依原告違規情節，於法定罰鍰額度內裁
    處原告最低罰鍰一千二百元，徵諸首揭規定，並無違誤，訴願決定予以維持，亦
    無不合。原告猶執前詞，聲明撤銷，為無理由，應予駁回。又本件適用簡易訴訟
    程序，爰不經言詞辯論逕為判決，併予敘明。
據上論結，本件原告之訴為無理由，爰依行政訴訟法第二百三十三條第一項、第二百
三十六條、第九十八條第三項前段，判決如主文。
中    華    民    國    九十二      年      十二      月      十一      日
                            臺 北 高 等 行 政 法 院   第 六 庭
                                                    法  官  曹瑞卿
右為正本係照原本作成。
本件以訴訟事件所涉及之法律見解具有原則性者為限，始得於本判決送達後二十日內
向本院提出上訴狀並表明上訴理由，如已於本判決宣示後送達前提起上訴者，應於判
決送達後二十日內補具上訴理由（均按他造人數附繕本），且經最高行政法院許可後
方得上訴。
中    華    民    國    九十二      年      十二      月      十一      日
                                                    書記官  方偉皓


司法院資訊處製作；財團法人民間司法改革基金會備份。
